臺灣高等法院刑事判決　　　　　　　　　　　　　八十九年度上訴字第二五四四號
　　上　訴　人　臺灣板橋地方法院檢察署檢察官
　　上　訴　人
　　即　被　告　庚○○
　　選任辯護人　邱六郎
右上訴人因懲治盜匪條例等案件，不服臺灣板橋地方法院八十六年度訴字第二七九四
號，中華民國八十九年三月七日第一審判決（起訴案號：臺灣板橋地方法院檢察署八
十四年度偵字第二一六三七號、八十五年度偵字第一八○五一號、第一八一九七號）
，本院判決如左：
    主  文
原判決關於庚○○以非法方法剝奪人之行動自由及定執行刑部分均撤銷。
庚○○共同以非法方法剝奪人之行動自由，處有期徒刑捌月。
其他上訴駁回。
右開撤銷改判部分所處之刑與上訴駁回部分所處有期徒刑肆月，應執行有期徒刑拾壹
月。
    事  實
一、案外人謝隆慶（另案通緝中）原係吉慶鋼鐵有限公司（下稱吉慶公司）、好慶實
    業有限公司（下稱好慶公司）、峰晨實業有限公司（下稱峰晨公司）三家公司之
    實際經營負責人，對外代表公司實際處理業務，謝隆慶與其妻盧春美自八十三年
    十一月間起，即以其工廠剛由台北縣新莊市○○路新建巷三十三之一號搬遷至台
    北縣林口鄉○○村○○路十四鄰五十六之二十六號之處，要擴廠必須增建廠房及
    添購機器設備等理由，陸續向辛○○與己○○（起訴書誤載為李珍璦，於八十八
    年一月二十九日病歿）夫婦調借款項，迨至八十四年四月止，貸借款項達四千餘
    萬元，辛○○與己○○夫婦為取得實質保障，以確保債權，乃於八十四年四月六
    日與吉慶公司訂立工廠設備機器買賣契約書，由吉慶公司將其所有之廠房、設備
    、生財機器連同附屬物件，全部出售與辛○○與己○○夫婦，約定由辛○○與己○○夫婦自八十四年四月六日起至同年十月二十五日止暫以占有改定方式取得間
    接占有以代交付，雙方於八十四年四月二十四日再簽訂占有改定契約書，並完成
    取得占有；惟因謝隆慶以其吉慶公司於八十四年四月二十日承攬標得嘉新麵粉飼
    料油脂股份有限公司（下稱嘉麵公司）所有之觀音廠Ｂ棟紡絲區鋼骨結構製造安
    裝工程為由，要求借用上開廠房和機器，直至該工程於八十四年十月二十五日完
    工之日再還，另於民國八十四年六月間，案外人富新機械工程股份有限公司（下
    稱富新公司）、安泰福實業股份有限公司（下稱安泰福公司）及統二工程股份有
    限公司（下稱統二公司）等三家公司共同聯合承攬標得臺灣省立新竹醫院立體停
    車場新建工程後，將該工程中之鋼骨結構工程轉包與吉慶公司承作，嗣因八十四
    年八月間吉慶公司營運狀況不佳，富新等三家公司為使前開吉慶公司承包之鋼骨
    結構工程順利完工，並避免其餘債權人前往工廠強行搬走工廠機器，及確保其對
    吉慶公司因工程遲延之罰款債權，乃由富新等三家公司負責人與吉慶等三家公司
    之名義負責人及謝隆慶於八十四年八月二十二日在林口鄉○○村○○路十四鄰五
    十六之二十六號之吉慶公司工廠辦公室共同簽立讓渡書，由吉慶等三家公司將所
    有鋼架廠房四棟、辦公室一棟及機器設備（不含電腦）讓渡與富新等三家公司，
    富新等三家公司於八十四年八月二十三日收回自行施工，並委由段孟良負責施工
    、庚○○負責工廠監工；惟因吉慶公司於八十四年四月二十日承攬嘉麵公司所有
    之觀音廠Ｂ棟紡絲區鋼骨結構製造安裝工程，為使吉慶公司所承攬之該工程能順
    利完工，故富新等三家公司於前述八十四年八月二十二日讓渡日，再將吉慶等三
    家公司所轉讓之鋼架廠房四棟、辦公室一棟及機器設備借與吉慶等三家公司使用
    保管，而簽立有借用保管條。後因吉慶公司發生財務問題，謝隆慶乃於八十四年
    十月二十二日向員工表示將不再承租廠房之土地，因廠房、機器設備等皆已屬辛○○與己○○夫婦所有，並希望辛○○夫婦出面承租廠房之土地，繼續經營，己○○遂應謝隆慶要求，於八十四年十月二十二日向吉慶公司工廠土地之出租人即
    案外人周人蔘之妻胡麗華談妥承租土地（於八十四年十一月一日訂立土地租賃契
    約），接手經營。嗣己○○於八十四年十月二十五日依前開占有改定契約書進駐
    吉慶公司工廠並加以管理，另僱請癸○○為廠長、甲○○為工廠門口之警衛，並
    要求原在吉慶公司工廠自行施工管理之富新公司監工庚○○儘速將自行管理施工
    之前揭新竹醫院立體停車場新建工程完工，搬移遷離吉慶公司工廠，庚○○乃於
    八十四年十一月十日搬離，惟因心有不甘，認吉慶公司工廠之廠房和機器設備等
    物業已讓渡與富新等三家公司，竟於八十四年十一月十七日中午十二時許，庚○○夥同不詳姓名年籍之成年男子八人，共同基於妨害自由、恐嚇及毀損之犯意聯
    絡，前往上開林口鄉○○村○○路十四鄰五十六之二十六號吉慶公司工廠，分別
    持鐵棍及類似槍枝之物（均未扣案，且無法證明真槍），由其中一人先行翻越工
    廠門牆後，其餘之人再進入工廠，其中二人進入警衛室二樓之鐵皮屋，強行剪斷
    己○○及辛○○共有置於工廠警衛室之一具電話線，並控制警衛甲○○，要求其
    合作配合，剝奪甲○○行動自由達二、三小時之久；庚○○等人並打開大門讓貨
    車進入，六名不詳姓名年籍之成年男子進入工廠辦公室內，將己○○與辛○○共
    有置於辦公室內之六具電話線剪斷，足生損害於己○○之監管，嗣再將己○○押
    進辦公室之一處房間內，先由其中一位不詳姓名年籍之成年男子持鐵棍作勢欲毆
    打己○○，後由另一位穿紅色外套戴眼鏡之不詳姓名年籍之成年男子摑打己○○
    右耳光（無法證明成傷），並將己○○壓制於房內之床上，以加害生命之事，對
    己○○揚言稱不准叫、不准報警，否則會死得很難看，要好好合作等語，並拿出
    吉慶等三家公司共同簽立予富新等三家公司之前開讓渡書，揚言稱因吉慶公司積
    欠富新等公司款項，故渠等受富新等公司之託，前來共同搬取廠內機具等物品，
    如不好好合作就要開槍打死，要開幾槍就幾槍等語，使己○○心生畏懼，致生危
    害於其本人之安全，庚○○則指揮搬運機器；迨至同日下午二時許至二時三十餘
    分許間，癸○○駕駛其所有之自小客車返回工廠，停車於警衛室旁甫下車之際，
    即為庚○○所帶領之其中四位不詳姓名年籍之成年男子控制，由其中一人以不明
    之物抵住癸○○背部，要癸○○好好配合，以此方式限制癸○○之行動自由達二
    、三十分鐘之久，癸○○向控制住其身體自由之不詳姓名年籍之成年男子佯稱要
    搬趕緊搬，其有約管區警員於當日下午三時半許前來工廠喝茶等語，該四位不詳
    姓名年籍之成年男子知悉後離開至廠內向其他人告知警員不久即將到來等情，癸○○見狀趁機跑進車內，駕車至警衛室對面約二十公尺處之會客室前，讓因看管
    己○○之人鬆懈而機脫逃至會客室附近之己○○上車，隨後癸○○駕車負載己○○由吉慶公司工廠後面之小路逃離，至附近之林口鄉○○村○○路十四鄰五十二
    之十六號周人蔘所開設經營之百利行工廠以電話報警，計己○○行動自由被剝奪
    達二小時四十分至三小時之久；而庚○○所僱請不知情之司機戊○○駕駛車牌號
    碼ＣＤ－七七０號（起訴書誤載為ＧＤ－七七０號）大貨車及其他車牌號碼不詳
    之卡車共五輛，則在由庚○○指揮下，將廠房內之機器設備鋸台四台、堆高機一
    台、切斷台一台、噴沙風車一台與燒氧氣台六台、壓縮機一台及工廠內數目不詳
    之其他機械，搬運載送至台北縣新店市○○路一○一號旁之空地放置，迨至同日
    下午三、四時許，庚○○等人始離去上述吉慶公司工廠。
二、又庚○○意圖使己○○、癸○○受刑事處分，明知己○○和癸○○未曾至上開吉
    慶公司工廠共同強盜搬取電腦和拿取吉慶、好慶、峰晨等三家公司之公司印鑑、
    發票、工程款，亦未喝令吉慶公司會計及員工全部辭職等情，竟虛構事實稱己○○和癸○○夥同案外人周人蔘，於八十四年十一月間以強迫手段至上開吉慶公司
    工廠強行搬走庚○○所有之電腦八台及拿取吉慶等三家公司之印鑑、發票、工程
    款，並喝令公司會計及員工全部辭職，強行佔用工廠，而向有偵辦犯罪權限之台
    北縣警察局新莊分局與臺灣板橋地方法院檢察署檢察官提出告訴，誣告己○○、
    癸○○等涉犯刑法之強盜、恐嚇、妨害自由及侵占等罪嫌（按庚○○所提上開告
    訴，業經臺灣板橋地方法院檢察署以八十四年度偵字第二一六三七號案件不起訴
    處分確定）。
三、案經己○○向臺灣板橋地方法院檢察署檢察官告訴、辛○○向同署檢察官告發庚○○誣告罪，暨己○○和癸○○訴由台北縣警察局新莊分局報請同署檢察官偵查
    起訴。
    理  由
一、訊據被告庚○○矢口否認有何前揭妨害自由、恐嚇、毀損及誣告等之犯行，辯稱
    ：我是受僱，每個月只有領三萬元，我沒有帶兄弟去，也沒有押她，我不知己○○與吉慶公司等間有債權債務關係存在，是案發後在新莊分局時看到己○○拿的
    吉慶公司讓渡書才知道；案發當日雖有打電話聯絡車子四部去吉慶公司工廠內搬
    東西，但未帶其他人或鐵棍，且未剪斷電話線，亦無限制己○○、癸○○、甲○○行動自由情事，另周人蔘或胡麗華並未取得吉慶公司工廠設備機器之所有權，
    己○○與謝隆慶所簽訂之買賣契約書與占有改定契約書，日期是在富新等三家公
    司受讓系爭工廠設備機器後，亦未取得物之所有權，本件純屬己○○與富新等公
    司間就吉慶公司所有廠房、設備，分別主張所有權所引起之爭執；又吉慶等三家
    公司發生財務問題時，將工廠設備及廠房辦公室讓渡給富新等三家公司，我經由
    富新公司指派至吉慶公司之工廠看管，後來己○○表示想就土地部份與富新公司
    合作，之後談判破裂，己○○遂用很多手段排除伊；己○○確用強迫手段搬走電
    腦、工程款，又派劉治明強行拿走發票、印鑑，亦曾透過周人蔘帶十幾人至工廠
    ，叫伊離開。辯護人辯護略稱：被告指稱己○○等擅自搬走吉慶公司等之電腦、
    印鑑、發票、工程款，均屬實情，吉慶等三家公司早於八十四年八月二十二日將
    廠房及機器設備全部讓渡予富新公司，被告為富新公司之代表駐進吉慶公司，基
    於職責而報案，並無誣告之意等，然查被告夥同不詳姓名年籍之成年男子八人於
    八十四年十一月十七日中午十二時許，前往上開林口鄉○○村○○路十四鄰五十
    六之二十六號吉慶公司工廠分別持鐵棍及類似槍枝之物，嗣由其中一人先行翻越
    工廠門牆後，其餘之人則進入工廠，隨後對己○○、癸○○及甲○○三人實施如
    事實欄一之妨害自由、恐嚇及毀損等犯行，並僱請不知情之卡車司機將工廠內機
    器設備搬走等情，業據告訴人即被害人己○○於警訊、偵查及審理中指訴綦詳〔
    見台灣板橋地方法院檢察署八十四年度偵字第二一六三七號偵查卷（下稱偵字第
    二一六三七號卷）Ａ卷第十二頁至第十四頁、第四六頁至第四八頁、第五四頁至
    第七二頁、第二一六頁至第二一七頁；偵字第二一六三七號卷Ｂ卷第三一頁、第
    六七頁至第六八頁、第八四頁、第一○○頁至第一○一頁、第一三五頁；台灣板
    橋地方法院檢察署八十五年度他字第五八號偵查卷（下稱他字第五八號卷）第三
    頁背面；台灣板橋地方法院八十六年度訴字第二七九四號卷（下稱原審刑事卷）
    Ａ卷第二一頁背面至第二四頁、第七四頁背面至第七七頁、第一二七頁背面至第
    一二九頁背面、第一六○頁背面；原審刑事卷Ｃ卷第四五頁；原審刑事卷Ｅ卷第
    一二三頁至第一二七頁〕。證人即被害人甲○○於警訊、偵查及審理中證稱：被
    告夥同前述不詳姓名年籍之成年男子，由其中一人先行翻越工廠門牆後，其餘之
    人再進入工廠，其中二人進入警衛室二樓之鐵皮屋，強行剪斷己○○所有置於工
    廠警衛室之一具電話線，並對其實施如事實欄第二段所述妨害自由犯行，且工廠
    辦公室內之六具電話線亦被剪掉等語（見偵字第二一六三七號卷Ａ卷第一七頁；
    偵字第二一六三七號卷Ｂ卷第八二頁至第八四頁、第一三五頁；原審刑事卷Ｄ卷
    第一一三頁背面至一一六頁、第一一八頁背面）；證人即被害人癸○○於警訊、
    偵查及審理時證稱：我於案發當日下午二、三點回到工廠，發覺工廠大門打開著
    ，就覺得不太對逕，一進門就有幾個人圍上來叫我配合，說這樣大家好辦事，當
    時對方有用東西扺著我，我往辦公室那邊看，己○○那時身邊也有圍著五、六人
    ，己○○有大叫我走，我跟那些人說要搬東西趕快搬，不要傷害人，現場我看見
    約有八人，後來我駕車載己○○逃離工廠，由工廠後面小路駕車至附近周人蔘電
    玩工廠以電話報案，回工廠後才看見甲○○，隨後我至工廠辦公室查看時，發現
    辦公室內之電話線亦被拉斷等語（見偵字第二一六三七號卷Ａ卷一五頁至第一六
    頁；偵字第二一六三七號Ｂ卷第一三六頁；原審刑事卷Ａ卷第六九頁背面至第七
    三頁、第一二九頁背面至第一三○頁背面、第一六○頁正面；本院九十年十月二
    日調查程序筆錄）；證人即廢鐵商乙○○證稱：案發當日我與太太田許秋菊先到
    吉慶公司工廠載廢鐵到收廢鐵之公司過磅，販賣價金，之後將車開回吉慶公司工
    廠要將賣廢鐵之錢交給己○○時，發現工廠大門關著，無法進去，當時我從工廠
    由外往內看，有看到十餘位二十來歲之年輕人，外表看起來像兄弟，我向他們表
    示載運廢鐵賣完後要將錢交給己○○，工廠之門才打開，我下車將錢交給己○○
    ，之後那些年輕人本來不讓我夫婦離開，經我告訴那些年輕人錢已交完，留在該
    處無益，那些年輕人才同意讓我夫婦離開，當時那些年輕人站在警衛室對面之門
    邊與餐廳附近走來走去等語（見原審刑事卷Ｄ卷第九○頁至第九二頁、第一一七
    頁至第一一八頁）；證人田許秋菊證稱：我與先生乙○○前曾受僱於吉慶公司，
    後來改行專門收購廢鐵，案發當日中午，我和先生駕駛收購廢鐵之大卡車返回吉
    慶公司工廠，發現人很多，有些我並不認識的非工廠之年輕人阻止渠等出去，以
    台語對我夫婦表示不能出去，要把門關起來，我夫婦表示只是來收購廢鐵送錢而
    已，之後對方始同意讓我夫婦離開等語（原審刑事卷Ｄ卷第八七頁至第八九頁、
    第一一七頁至第一一八頁）；證人即貨車司機戊○○於警訊、偵查及審理時證稱
    ：被告向其靠行之林肯貨運公司叫車，故我於八十四年十一月十七日受僱駕駛Ｃ
    Ｄ－七七○號大貨車（附有吊桿）至吉慶公司工廠搬東西，運費是被告付的，當
    日下午約二點左右到工廠，到時發現有十餘人在現場，現場都是重機械，當時已
    有一部卡車載東西離開，有一到二輛卡車在裝貨，我已是最後一輛卡車，被告指
    示我什麼東西要搬，搬完東西後約於當日下午三、四點離開，由現場二位二十餘
    歲之年輕人帶領，引導伊將機械載至新店一間廟旁之空地，載送半途中我接到貨
    車老闆電話，囑我將機械卸完後前往林口分駐所做筆錄，該二位年輕人在車上聽
    到後即藉故上廁所溜走等語（見偵字第二一六三七號卷Ａ卷第一八頁；偵字第二
    一六三七號卷Ｂ卷第二九頁背面至第三○頁；原審刑事卷第一一九頁背面至第一
    二○頁；本院九十一年二月十八日調查筆錄）；再案發當日台北縣警察局新莊分
    局林口分駐所據報受理後，由該所警員林振龍前往案發之吉慶公司工廠現場，將
    警衛甲○○帶回分駐所調查詢問，及由貨車司機戊○○帶同追查置放機械之處，
    另警員薛永康則係於執行線上巡邏警網時，經勤務中心通知即趕到吉慶公司工廠
    ，發現工廠辦公室之電話被扯斷等情，亦據證人即警員林振龍、薛永康證述明確
    （見原審刑事卷Ｄ卷第一五八頁至第一五九頁；Ｅ卷第二○頁、第一二五頁），
    衡情如被告無妨害被害人等自由之意，當不致將工廠對外聯繫之電話線剪斷。而
    除前開告訴人己○○之指訴及證人甲○○、癸○○、乙○○、田許秋菊、戊○○
    、林振龍、薛永康之證詞外，並有機器保管條、毀壞電話線現場之照片、工廠設
    備機器買賣契約書、占有改定契約書、工廠設備機器買賣契約書暨機械器具目錄
    、統一發票、過磅單（見偵字第二一六三七號卷Ａ卷第二一頁至第二六頁、第九
    八頁至第一○○頁、第二一三頁、第二三○頁）、工廠相片（見偵字第二一六三
    七號卷Ｂ卷第一○二頁至第一○七頁）、現場位置圖（見原審刑事卷Ａ卷第一七
    七頁；Ｆ卷第一三一頁；Ｈ卷第三六頁）、原審勘驗筆錄暨相片（見原審刑事卷
    Ａ卷第一二七頁至第一三七頁及證物袋；Ｅ卷第一二三頁；Ｆ卷第一○八頁至第
    一一○頁、第一一四頁；Ｈ卷第二一頁至第二三頁）各在卷足憑，再查告訴人己○○於偵查及審理中證稱：電腦是吉慶公司讓渡並點交給我的，由陳省身出面點
    交八部電腦，惟因曾經被偷走一部，只剩下七部，隨後陳省身又借走一部，由吉
    慶公司員工徐寬岳將剩下之六部電腦搬回我在三重市○○路之公司，我未糾眾強
    行搬走，電腦亦未在吉慶等公司售與富新等公司之出售資產明細表內，又吉慶公
    司之發票與印鑑章原本均由吉慶公司員工鍾金龍保管，後來被劉治明拿走，吉慶
    公司謝隆慶還委請姚念林律師發函向劉治明催告通知返還，而八十四年十月二十
    三日謝隆慶在台北縣八里鄉徐寬岳家中將工廠點交予我時，有陳省身，郭坤龍，
    莊國龍，連銘德及徐寬岳五位吉慶公司員工在場，謝隆慶表示吉慶公司之工程款
    由徐寬岳去收後，再點交予我，吉慶公司之債務則由我負擔，我從未委託周人蔘
    以任何非法手段討債等情（見偵字第二一六三七號卷Ａ卷第一九八頁背面、第二
    一六頁背面、第二四三頁至第二四五頁；原審刑事卷Ｄ卷第三二頁；Ｅ卷第八二
    頁至第八三頁、第一一八頁至第一一九頁律師函、第一四五頁至第一四六頁）；
    證人即己○○之夫辛○○於偵查及審理中證稱：我和己○○均未託周人蔘討債或
    強搬財物，吉慶公司工廠之廠房與機械是謝隆慶八十四年十月二十三日在徐寬岳
    家中講好二十五日由陳省身點交給己○○的，我有陪太太在場；被告所提出之讓
    渡書是假的等語（見他字第五八號卷第一三頁背面；原審刑事卷Ｈ卷第一三七頁
    至第一三八頁；本院九十一年四月二十三日審理筆錄）；證人癸○○於偵查及審
    理中證稱：我是周人蔘介紹由己○○僱傭的，八十四年十一月間我並未與己○○
    或周人蔘至吉慶公司工廠搬電腦、拿走發票等物等語（見偵字第二一六三七號卷
    Ａ卷第二一六頁、偵字第二一六三七號卷Ｂ卷第七七頁至第七八頁；本院九十年
    十月二日調查筆錄）；證人周人蔘證稱：謝隆慶有欠己○○錢，為確保己○○債
    權而簽立買賣契約及占有改定約定書等語（見原審刑事卷Ａ卷第一五六頁至第一
    五八頁）；證人陳省身證稱：我在八十年間受僱於謝隆慶，己○○與綽號黑點的
    劉治明是在八十四年九月間約我及同事鍾金龍談發票章及發票簿的事，周人蔘當
    時並未出面，己○○是理性的談，未用強迫手段，在林口周人蔘廠房談等情（見
    原審刑事卷Ｈ卷第一三九頁、第一四六頁至第一四七頁）；證人姚念林律師證稱
    ：因鍾金龍所保管之領款大小章、發票章及發票被劉治明所取走，當時嘉新麵粉
    公司尚有一些工程款，怕被劉治明領走，故吉慶公司老闆謝隆慶在八十四年十一
    月初委託我對劉治明發律師函等情（見原審刑事卷Ｆ卷第七八頁），並有律師函
    乙紙在卷可稽（見原審刑事卷Ｅ卷第一一八頁、第一一九頁）；證人即原任職吉
    慶公司會計之張美華證稱：我自八十三年七月受僱於吉慶公司擔任會計，八十四
    年十月初吉慶公司發生財務困難，之後召開債權人會議，有一位四十餘歲綽號「
    黑點」之債權人介入，表示工廠由其本人接管，不需原來之會計人員續任，我乃
    離開，迨八十四年十月底十一月初，因謝隆慶以電話通知我再回去幫忙，又有短
    暫回去任職等語（見原審刑事卷Ｄ卷第四三頁至第四四頁；Ｆ卷第七九頁至第八
○頁）；又查被告所提出吉慶等三家公司讓渡廠房、辦公室及機器設備等物品與
    富新等三家公司之讓渡書及清冊（見原審刑事卷Ａ卷第一○一頁至第一○二頁；
    偵字第二一六三七號卷Ａ卷第二一三頁），並未含有電腦在內，被告亦無法提出
    其有電腦所有權之證明，而告訴人己○○及其夫辛○○二人於八十四年四月六日
    和吉慶公司訂立之工廠設備機器買賣契約書，則含有附件一「工廠設備機械器具
    目錄」〔其中含有電腦陸部包括電腦桌、電話機（十線）壹拾捌台〕、附件二「
    甲方原積欠乙方之借款債務明細」（見偵字第二一六三七號偵查卷Ａ卷第九八頁
    至第一二三頁），己○○顯非無故取得電腦；被告於偵查中復自承：搬電腦時並
    沒有癸○○，癸○○並不在現場，癸○○並沒有搶東西等語在卷（見偵字第二一
    六三七號卷Ｂ卷第八四頁、第一三四頁背面），足認己○○、癸○○並無至吉慶
    公司工廠強行搬走電腦或拿取吉慶等三家公司之印鑑、發票、工程款之情事，被
    告指訴其等犯有強盜、恐嚇、妨害自由及侵占等罪，顯有不實，被告以未經查證
    之事即向台北縣警察局新莊分局與臺灣板橋地方法院檢察署檢察官提出告訴，有
    其警訊及偵查筆錄在卷可證（見偵字第二一六三七號偵查卷Ａ卷第九頁、第四十
    七頁背面），亦見被告確有意圖使己○○、癸○○受刑事處分之誣告犯意至明，
    被告前揭之所辯，無非卸責之詞，不足採信，本件事證明確，被告犯行堪以認定
    。
二、核被告庚○○所為，係犯刑法第三百零二條第一項妨害自由罪、第三百五十四條
    毀損罪及同法第一百六十九條第一項之誣告罪。公訴意旨認被告上開妨害自由及
    毀損行為部分係犯懲治盜匪條例第五條第一項第一款之普通盜匪罪，惟依公訴意
    旨所述之罪，於被告行為後，懲治盜匪條例業經於九十一年一月三十日經總統公
    布廢止，刑法第三百三十條亦經於同年一月三十日經總統公布施行，同時於同年
    二月一日分別失效及生效，而懲治盜匪條例於廢止前仍為有效，並非溯及失效，
    亦即被告行為時之適用法律為懲治盜匪條例，經比較廢止前懲治盜匪條例第五條
    第一項第一款規定：「意圖為自己或第三人不法所有，以強暴、脅迫、藥劑、催
    眠術或他法，致使不能抗拒而取他人之物或使其交付者，處無期徒刑或七年以上
    有期徒刑。」，及修正後刑法第三百三十條第一項規定：「犯強盜罪而有第三百
    二十一條第一項各款情形之一者，處七年以上有期徒刑」，以修正後刑法第三百
    三十條第一項之規定對於被告較為有利，則依刑法第二條第一項前段之規定，懲
    治盜匪條例廢止後，依公訴意旨所述之盜匪事實，被告仍有構成修正後刑法第三
    百三十條第一項加重強盜罪之情形，惟查吉慶等三家公司曾將所有共同坐落於上
    述林口鄉○○村○○路十四鄰五十六之二十六號之鋼架廠房四棟與辦公室一棟及
    機器設備（不包括電腦在內）等物品讓渡與富新等三家公司等情，分別有上開讓
    渡據書在卷（見原審刑事卷Ａ卷第一○一頁至第一○二頁，Ｂ卷第五十九頁至第
    七十二頁）；復有證人莊恩田與壬○○、盧春美、蔡貴榮、陳省身及丁○○等人
    證稱確有此情（見原審刑事卷Ａ卷第一六一頁至第一六二頁；Ｃ卷第九四頁背面
    至第九六頁、第九八頁；Ｈ卷第四一頁至第四五頁、第一三九頁至第一四二頁、
    第一九六頁至第一九九頁、第二○三頁至第二○五頁），可見被告庚○○當時主
    觀上認上開物品係為富新等三家公司所有，其主觀上顯然並無不法所有之強盜犯
    意，有關本件吉慶等三家公司之廠房、辦公設備及機器設備等物，究竟何人有真
    正之所有權，在利害關係人間既有爭執，自難遽認被告主觀上有加重強盜罪之為
    自己或第三人不法所有之意圖，核與刑法加重強盜罪之犯罪構成要件尚有未合，
    此部分之起訴法條，應予變更（變更為刑法第三百零二條第一項妨害自由罪、第
    三百五十四條毀損罪），又刑法第三百零二條之妨害自由罪，原包括私禁及以其
    他非法方法剝奪人之行動自由而言，所謂非法方法，當包括強暴、脅迫、恐嚇等
    情事在內，被告夥同不詳姓名年籍之成年男子於妨害自由行為繼續中，先由其中
    一位不詳姓名年籍之成年男子持鐵棍作勢欲毆打己○○，後由另一位穿紅色外套
    戴眼鏡之不詳姓名年籍之成年男子摑打己○○右耳光（無法證明成傷），並將己○○壓制於房內之床上，揚言稱不准叫、不准報警，否則會死得很難看，要好好
    合作等語，並拿出吉慶等三家公司共同簽立予富新等三家公司之前開讓渡書，揚
    言稱因吉慶公司積欠富新等公司款項，故渠等受富新等公司之託，前來共同搬取
    廠內機具等物品，如不好好合作就要開槍打死，要開幾槍就幾槍等語，自屬包含
    於妨害己○○行動自由之同一意念之中，縱其所為有合於刑法第三百零五條恐嚇
    危害安全情形，仍應視為剝奪行動自由之部分行為，不另構成刑法第三百零五條
    之恐嚇危害安全罪（最高法院七十四年度台上字第三四○四號判例意旨參照）。
    再被告庚○○夥同不詳姓名年籍之成年男子八人，就其所犯前開妨害自由罪及毀
    損罪間，互有犯意之聯絡與行為分擔，應論以共同正犯；被告庚○○與上開不詳
    姓名年籍成年男子於事實欄一之時地，對被害人己○○、癸○○及甲○○三人剝
    奪渠等行動自由，係同時地侵害三人法益，為想像競合犯，應依刑法第五十五條
    之規定從其一重處斷；被告庚○○就所犯妨害自由罪及毀損罪間，互有方法結果
    之牽連關係，應依牽連犯之規定從其一重之妨害自由罪處斷。另被告庚○○所犯
    妨害自由罪與誣告罪間，犯意各別，行為不同，應分論併罰。
三、原審經審理結果，認被告庚○○誣告罪部份罪證明確，適用刑法第一百六十九條
    第一項之規定，並審酌被告之犯罪之動機、目的、手段、該部分所生危害和其情
    節與其品行智識程度及犯罪後之態度等一切情狀，量處被告有期徒刑肆月，經核
    於法尚無違誤，被告就此部分空言上訴否認犯罪，為無理由，公訴人就此部分依
    告訴人具狀請求而上訴，惟就此部分並無具體理由，為無理由，均應予以駁回，
    再原審就被告前揭妨害自由等部分認被告所犯罪證明確，予以論罪科刑，固非無
    見，惟查被告恫嚇己○○之行為不另構成刑法第三百零五條恐嚇危害安全罪，原
    審認仍構成該罪，尚有未洽。又被告行為後，懲治盜匪條例業經廢止失效，刑法
    第三百三十條加重強盜罪同時修正生效，原審未及說明，亦有未洽，被告就此部
    分空言上訴，否認犯罪，為無理由，公訴人就此部分依告訴人具狀請求認起訴為
    盜匪罪，原審改依妨害自由論處有不當而提起上訴，惟查原審就被告庚○○主觀
    上並無不法所有之強盜犯意而改依妨害自由等罪論處已詳為說明，是公訴人此部
    分之上訴，亦屬無理由，惟原判決此部分既有前揭可議之處，自應由本院將此部
    分予以撤銷改判，其所定執行刑因改判，已無可附麗，一併予以撤銷，爰審酌被
    告犯罪之動機、目的、手段、情節與其品行智識程度，對有爭執之事情，不依法
    定程序為之，犯罪所生之損害及犯罪後之態度等一切情狀，量處如主文所示之刑
    ，並就撤銷改判部分與上訴駁回部分，定其應執行之刑如主文之所示。又事實欄
    一所載之類似鐵棍與槍枝（無法證明為真槍）之物，因均未扣案，且均無法證明
    為庚○○個人所有或與上述不詳姓名年籍之成年男子共同所有，故不予宣告沒收
    。被告請求再傳證人子○○、乙○○、丙○○○、甲○○、丁○○、劉治明、周
    人參等，因本件事證已明，核無必要。
據上論斷，應依刑事訴訟法第三百六十八條、第三百六十九條第一項前段、第三百六
十四條、第二百九十九條第一項前段、第三百條，刑法第二十八條、第三百零二條第
一項、第三百五十四條、第五十五條、第五十一條第五款，罰金罰鍰提高標準條例第
一條前段判決如主文。
本案經檢察官李良忠到庭執行職務。
中      華      民      國    九十一    年      五      月     七       日
                              臺灣高等法院刑事第十七庭
                                  審判長法  官  陳  正  雄
                                        法  官  許  錦  印
                                        法  官  許  宗  和
右正本證明與原本無異。
如不服本判決應於收受送達後十日內向本院提出上訴書狀，其未敘述上訴之理由者並
得於提起上訴後十日內向本院補提理由書（均須按他造當事人之人數附繕本）。
                                        書記官  廖  艷  莉
中      華      民      國    九十一    年      五      月     十四     日
附錄本案論罪科刑法條全文：
刑法第三百零二條第一項
私行拘禁或以其他非法方法，剝奪人之行動自由者，處五年以下有期徒刑、拘役或三
百元以下罰金。
刑法第三百五十四條
毀棄、損壞前二條以外之他人之物或致令不堪用，足以生損害於公眾或他人者，處二
年以下有期徒刑、拘役或五百元以下罰金。
刑法第一百六十九條第一項
意圖他人受刑事或懲戒處分，向該管公務員誣告者，處七年以下有期徒刑。
